臺灣臺北地方法院刑事判決
111年度交簡上字第5號
上  訴  人  臺灣臺北地方檢察署檢察官
被      告  鄭榮明



上列上訴人因被告過失傷害案件，不服本院中華民國110年11月9
日110年度交簡字第537號第一審刑事簡易判決（聲請簡易判決處
刑案號：110年度偵字第19390號；移送併辦案號：臺灣新北地方
檢察署110年度偵字第36371號），提起上訴，本院管轄第二審之
合議庭判決如下：
    主  文
上訴駁回。
    理  由
一、本案經本院管轄第二審合議庭審理結果，認原審以被告鄭榮
    明所為係犯刑法第284條前段之過失傷害罪，判處有期徒刑2
    月（得易科罰金），經核認事、用法及量刑均無不當，應予
    維持，是本案關於事實、證據及理由，除證據部分補充「被
    告於本院之供述」、「本院民國111年3月22日勘驗筆錄及附
    圖」（見本院卷第71頁、第67至68頁、第69至70頁）外，其
    餘均引用原審刑事簡易判決之記載（如附件）。
二、上訴人即檢察官上訴意旨略以：被告在偵查中不願坦承犯行
    並有諸多爭執之事實。且由被告與告訴人和解過程，可見被
    告並無真心悔過，亦無賠償告訴人之誠意。原判決忽略被告
    深知法院判決之心態，虛與委蛇答應參與和解或調解，實際
    只是要造成和解之假象，藉由談判過程之促成，求法院之輕
    判，但實際並無談判及賠償之誠意，是被告在犯行明確之下
    ，觀諸上述情事足認其犯後態度不佳。原審判處被告有期徒
    刑2月並得易科罰金，尚嫌過輕等語。
三、本院之判斷：
  ㈠量刑之輕重，係事實審法院得依職權自由裁量之事項，茍已
    斟酌刑法第57條各款所列情狀而未逾越法定刑度，則不得遽
    指為違法；又刑罰之量定屬法院自由裁量之職權行使，但仍
    應審酌刑法第57條所列各款事由及一切情狀，為酌量輕重之
    標準，並非漫無限制，在同一犯罪事實與情節，如別無其他
    加重或減輕之原因，下級法院量定之刑，亦無過重或失輕之
    不當情形，則上級法院對於下級法院之職權行使，原則上應
    予尊重（最高法院72年台上字第6696號判決意旨參照）。由
    上可知，法律固賦予法官自由裁量權，但此項裁量權之行使
    ，並非得以恣意為之，仍應受一般法律原則之拘束，苟無濫
    用裁量權、違反比例原則、重要量刑事由未予斟酌之情事，
    尚難謂有違法或不當之處。
  ㈡本案經原審審理結果，認被告犯罪事證明確；而就刑之裁量
    ，原審已審酌被告犯後態度、違反注意義務之程度、被告未
    能與告訴人和解之情狀、告訴人所受傷勢非輕、過失責任比
    例、素行、工作、家庭經濟狀況、智識程度等一切情狀，判
    處有期徒刑2月，如易科罰金，以新臺幣1,000元折算1日。
    是原審量處刑度，經核其認事用法尚無違誤，已充分斟酌刑
    法第57條所規定之一切量刑輕重事由，所量處之刑度尚屬適
    當，難認有何裁量權濫用、違反刑事處罰原則之處。上訴意
    旨固指摘被告於偵查中仍有爭執部分事實，抑或被告未能與
    告訴人和解等節，然原審判決均有考量前述情事，並於判決
    理由敘明被告乃「終能坦承犯行」之犯後態度，及被告與告
    訴人和解經過及結果，益徵其量刑確已通盤考慮，應屬妥適
    。檢察官指摘本案量刑過輕，自非有理，應予駁回。至上訴
    意旨指摘被告實際並無和解之誠意，然本件除被告對事故之
    發生有過失外，告訴人亦與有過失，此有新北市政府警察局
    道路交通事故初步分析研判表、本院111年3月22日勘驗筆錄
    及附圖等件可參（見偵卷第9頁、本院卷第67至68頁、第69
    至70頁），和解洽談時本即將因過失責任比例之問題，較難
    以達成和解金額之之一致，自難僅因被告未能和解乙節，即
    遽認其無任何和解誠意，此節僅屬臆測之詞，自無從影響前
    之認定。
  ㈢另告訴代理人雖指稱：被告乃職業駕駛人，自應提高刑度，
    否則等於是變相的減刑云云（見本院卷第73頁），惟刑法第
    284條業於108年5月10日修正通過，並刪除同條第2項之業務
    過失傷害罪，且於108年5月29日經總統公布施行，其理由為
    ：一、現行過失傷害依行為人是否從事業務而有不同法定刑
    ，原係考慮業務行為之危險性及發生實害頻率，高於一般過
    失行為，且其後果亦較為嚴重：又從事業務之人對於一定危
    險之認識能力較一般人為強，其避免發生一定危險之期待可
    能性亦較常人為高，故其違反注意義務之可責性自亦較重。
    因此就業務過失造成之傷害結果，應較一般過失行為而造成
    之傷害結果負擔較重之刑事責任。惟學說認從事業務之人因
    過失行為而造成之法益損害未必較一般人為大，且對其課以
    較高之注意義務，有違平等原則，又難以說明何以從事業務
    之人有較高之避免發生危險之期待。再者，司法實務適用結
    果，過於擴張業務之範圍，已超越立法目的，而有修正必要
    ，爰刪除現行第2項業務過失傷害之處罰規定，由法官得依
    具體個案違反注意義務之情節，量處適當之刑。是以，所謂
    從事業務之人有較高注意義務之認知，既以被現行法所不採
    ，則本件自不得僅以被告從事業務乙節，即認被告有較高之
    注意義務或需負擔比一般人更高之責任。是以，自無從以前
    揭主張認原審判決有何量刑不當或違法之處。
  ㈣從而，本院認為就刑罰裁量職權之行使，原審判決所量定之
    刑，未逾越法律所規定之範圍，亦無濫用權限、過重或失輕
    之情形。檢察官指摘原判決不當，為無理由，應予駁回。
據上論斷，應依刑事訴訟法第455條之1第1項、第3項、第368條
、第373條，判決如主文。
本案經檢察官邱曉華聲請簡易判決處刑、檢察官郭郁提起上訴、
檢察官葉惠燕到庭執行職務。
中　　華　　民　　國　　111 　年　　4 　　月　　20　　日
　　　　　　　　　刑事第十八庭  審判長法　官　宋雲淳
                                      法  官  魏小嵐
                                      法  官  范雅涵
以上正本證明與原本無異。
本判決不得上訴。
　　　　　　　　　　　　　　　　      書記官　楊文祥
中　　華　　民　　國　　111 　年　　4 　　月　　20　　日